臺灣士林地方法院民事判決
110年度訴字第1045號
原      告  邱鴻猷  
訴訟代理人  黎銘律師  
複 代理 人  袁耀慶  
            黃珩陽  
被      告  林家麗  
            陳緯

共      同
訴訟代理人  鄭信煌律師
複 代理 人  林明信律師
被      告  陳泰鵬  

上列當事人間請求返還借款事件，經臺灣臺北地方法院移送前來
（110年度訴字第1801號），本院於民國110年11月15日言詞辯論
終結，判決如下：
    主  文
被告陳泰鵬、林家麗應連帶給付原告人民幣參萬元，及自民國一
百零七年一月七日起至一百一十年七月十九日止，按週年利率百
分之二十，自一百一十年七月二十日起至清償日止，按週年利率
百分之十六計算之利息。
被告應給付原告人民幣肆拾參萬捌仟玖佰肆拾肆元，及其中人民
幣肆拾貳萬參仟零陸拾元自民國一百零九年四月八日起至一百一
十年七月十九日止，按週年利率百分之二十，自一百一十年七月
二十日起至清償日止，按週年利率百分之十六計算之利息。
原告其餘之訴駁回。
訴訟費用由被告陳泰鵬、林家麗負擔百分之六十五，被告陳緯(
原名陳洸智)負擔百分之三十，餘由原告負擔。
本判決於原告以新臺幣柒拾萬元供擔保後，得假執行。但被告如
以新臺幣壹佰玖拾捌萬貳仟陸佰玖拾伍元為原告預供擔保，得免
為假執行。
原告其餘假執行之聲請駁回。
    事實及理由
壹、程序事項
按債之契約依訂約地之規定。但當事人另有約定者，從其約定
  ，臺灣地區與大陸地區人民關係條例第48條定有明文。本件兩
  造均係臺灣地區人民，且到場之兩造復均不爭執訂約時均合意
  以臺灣地區法律為本件應適用之準據法，是縱本件原借款人為
  大陸地區人民，且借款契約係於大陸地區訂立，本件仍應適用
  臺灣地區法律，合先敘明。
被告陳泰鵬（下與被告林家麗、陳緯合稱被告，分稱姓名）經
  合法通知無正當理由，未於言詞辯論期日到場，核無民事訴訟
  法第386條各款所列情形，爰依原告之聲請，由其一造辯論而
  為判決。
貳、實體事項　　
原告主張：㈠陳泰鵬前於民國107年1月7日邀林家麗為連帶保證
  人，向伊之配偶牟小燕簽訂借款合同，借款人民幣3萬元（下
  稱第一筆借款），並約定於107年12月31日前清償，利息則以
  年息24％計算，每月15日前給付，牟小燕並已委托訴外人牟建
  平將款項匯至陳泰鵬指定之招商銀行0000000000000000帳戶。
  詎陳泰鵬收到款項後，並未依約給付約定利息，屆期復未依約
  還款，牟小燕已於108年7月29日將前開債權讓與伊，是伊得依
  消費借貸、連帶保證及債權讓與之法律關係，請求陳泰鵬、林
  家麗連帶給付伊人民幣3萬元，及自107年1月7日起至民法第20
  5條修正施行日止，按週年利率20％計算之利息，其後至清償日
  止，按週年利率16％計算之利息。㈡被告前於107年1月18日共同
  向伊及牟小燕借款人民幣30萬元、美金7萬元（下稱系爭第二
  筆借款），伊並已委託他人於同日及同年3月21日將款項分別
  匯至被告指定之銀行帳戶，嗣林家麗於107年7月1日清償人民
  幣1萬5000元，兩造並於同年月5日共同確認未還款項折合人民
  幣為74萬9422元，且被告共同承諾應於108年1月5日前歸還所
  有欠款，如未依約清償，須每月按欠款總額2％一次支付107年7
  月5日至108年1月5日期間之利息。詎被告屆期未依約清償全部
  款項，迄至108年4月7日止，尚欠本金人民幣42萬3060元，利
  息人民幣1萬5884元未為清償，牟小燕已於108年7月29日將前
  開債權讓與伊，是伊得依消費借貸、連帶保證及債權讓與之法
  律關係，請求被告連帶給付伊人民幣43萬8944元，及其中人民
  幣42萬3060元自109年4月8日起至民法第205條修正施行日止，
  按週年利率20％計算之利息，其後至清償日止，按週年利率16％
  計算之利息。㈢並聲明：⒈陳泰鹏、林家麗應連帶給付原告人民
  幣3萬元，及自107年1月7日起至民法第205條修正施行日止，
  按週年利率20％計算之利息，其後至清償日止，按週年利率16％
  計算之利息。⒉被告應連帶給付原告人民幣43萬8944元，及其
  中人民幣42萬3060元自109年4月8日起至民法第205條修正施行
  日止，按週年利率20％計算之利息，其後至清償日止，按週年
  利率16％計算之利息。⒊願供擔保，聲請宣告假執行。
林家麗、陳緯則以：伊等雖曾於107年7月5日共同與原告確認未
  還款項並簽立欠款合同，惟該契約並約明示為連帶債務關係，
  與第一筆借款有約定連帶不同，是原告就系爭第二筆借款請求
  伊等連帶清償，並無理由等語，資為抗辯。並聲明：㈠原告之
  訴及假執行之聲請均駁回。㈡如受不利判決，願供擔保，聲請
  宣告免為假執行。陳泰鵬則均未於言詞辯論期日到場，亦未提
  出書狀作何聲明或陳述。 
本院之判斷：
㈠按約定利率，超過週年16％者，超過部分之約定無效，110年1月
  20日修正公布之民法第205條定有明文。上開規定自公布後6個
  月即110年7月20日起施行，且於民法債編修正施行前約定，而
  於修正施行後發生之利息債務，亦適用之，民法債編施行法第
  36條第5項、第10條之1亦有明定。次按，數人負同一債務，明
  示對於債權人各負全部給付之責任者，為連帶債務，無該項明
  示時，連帶債務之成立，以法律有規定者為限，民法第272條
  定有明文。是以連帶債務，必當事人間有明示或法律有規定，
  始能成立。
㈡本件原告主張之上開事實，業據其提出借款合同、中國工商銀
  行電子銀行回單、債權讓與協議、轉帳匯款單暨收據、林美麗
  簽收收據、欠款合同等件為證，可認原告主張之事實為真。惟
  查：兩造間所訂之欠款合同，僅約定：甲方（即被告）共同承
  諾：於108年1月5日前歸還所有欠款（見北院卷第33頁），並
  未「明示」被告就系爭第二筆借款應分別各負全部給付之責任
  ，難認已有連帶負責之約定。此相較於原告與被告間之第一筆
  借款合同中已明示：林家麗願就第一筆借款「承擔連帶擔保責
  任」之用語顯有不同。可見，原告欲與被告約定連帶責任時，
  確實會使用明確之「連帶」用語。是在被告就系爭第二筆借款
  同為借款人之情況下，欠款合同既未明示約定被告負連帶清償
  責任，則自難逕認被告對系爭第二筆借款有各負全部給付責任
  之意思。
從而，原告依消費借貸、連帶保證及債權讓與之法律關係，請
  求陳泰鵬、林家麗連帶給付如主文第1項所示款項，依消費借
  貸及債權讓與之法律關係，請求被告給付如主文第2項所示款
  項，為有理由，應予准許，逾此範圍之請求，則為無理由，應
  予駁回。
到場之兩造分別陳明願供擔保，聲請宣告假執行、免為假執行
  ，關於原告勝訴部分，經核並無不合，爰依職權（陳泰鵬部分
  ）及聲請分別酌定相當之擔保金額，併予宣告。至原告其餘假
  執行之聲請，因訴之駁回而失所附麗，應併予駁回。
本件判決基礎已臻明確，兩造其餘攻防方法、陳述及訴訟資料
  ，經本院審酌後，核與判決結果不生影響，爰不逐一論列，附
  此敘明。
據上論結，本件原告之訴為一部有理由，一部無理由，爰判決
  如主文。 　　
中　　華　　民　　國　　110 　年　　11　　月　　30　　日
                  民事第三庭  法  官  王沛雷
以上正本係照原本作成。
如對本判決上訴，應於判決送達後20日內向本院提出上訴狀，若
委任律師提起上訴者，應一併繳納上訴審裁判費，否則本院得不
命補正逕行駁回上訴。
中　　華　　民　　國　　110 　年　　11　　月　　30　　日
                              書記官  邱筱菱